【裁判字號】    99,消債清,56
【裁判日期】    991105
【裁判案由】    清算事件
【裁判全文】
臺灣屏東地方法院民事裁定            99年度消債清字第56號
聲  請  人
即債務人    曾裕昌
上列當事人聲請消費者債務清理事件，本院裁定如下：
    主  文
債務人曾裕昌自中華民國九十九年十一月二十五日十二時起開始
清算程序。
命司法事務官進行本件清算程序。
    理  由
一、按更生方案未依消費者債務清理條例第59條、第60條規定可
    決時，除有消費者債務清理第64條規定之情形外，法院應以
    裁定開始清算程序，消費者債務清理條例第61條定有明文。
    又法院開始清算程序之裁定，應載明其年、月、日、時，並
    即時發生效力，且法院裁定開始更生或清算程式後，得命司
    法事務官進行更生或清算程式，必要時得選任律師、會計師
    或其他適當之自然人或法人一人為監督人或管理人，消費者
    債務清理條例第83條第1 項、第16條第1 項分別亦有明文。
二、查本件債務人聲請更生，前雖經本院裁定開始更生程序在案
    ，惟債務人所提之更生方案，卻始終未能依消費者債務清理
    條例第59條、第60條規定獲得債權人會議之可決，有本院98
    年度司執消債更字第128 號案卷可稽，亦為債務人所不爭。
    按消費者債務清理條例第64條第1 項明文：「債務人有薪資
    、執行業務所得或其他固定收入，法院認更生方案之條件公
    允者，得不經債權人會議可決，逕依債務人之聲請或依職權
    以裁定認可更生方案。」依該條立法理由乃就債務人如有薪
    資、執行業務所得等固定收入，並將可處分所得之一定部分
    充為清償，對債權人權益即可獲有保障，故債務人所提出之
    更生方案，倘法院認為其條件公允（例如清償總額已達債權
    總額相當成數，債權人受償金額不致過低等），得不待債權
    人會議可決，逕依債務人之聲請或依職權以裁定認可該更生
    方案；故就條文意旨，法院認更生方案之條件公允而可逕為
    裁定認可更生方案之前提要件，必該債務人有薪資、執行業
    務所得或其他固定收入，且法院認更生方案之條件公允。經
    查，債務人任職高雄縣政府警察局林園分局警員，每月實得
    薪資約約62,164元，年終獎金約91,793元，平均每月收入約
    69,813元。受扶養義務人為其配偶與未成年子女共二人，如
    扣除每月35,987元之生活必要性支出（依內政部低收入戶最
    低生活費每人9,829 元，3 人為29,487元，再加計房屋租金
    6,50 0元，合計約35,987元），則債務人每月可剩餘約33,
    826 元，以供償債之用。然債務人遲至第三度所提更生方案
    ，僅願依更生條件每月償還28,000元，並未獲債權人會議可
    決。債務人雖主張其配偶與前夫所生之未成年子女亦應由其
    扶養，於法難屬有據，且損及債權人權益；查債務人遲至第
    三度所提更生方案，僅願依更生條件每月償還28,000元，明
    顯未盡其清償能力，更生方案之條件對債權人亦未見公允，
    亦恐引發延宕償債之道德疑慮。足認債務人所提更生方案，
    並無可逕為裁定更生方案之情。
三、本件既未符合得由法院逕以裁定認可更生方案之要件，則本
    院自無從依上開條例第64條第1 項之規定逕予認可，爰依首
    揭條例第61條之規定，裁定開始清算程序，並命司法事務官
    進行本件清算程序，爰裁定如主文所示。
中    華    民    國    99    年    11    月    5     日
                        民事庭法  官  李麗芳
正本係照原本作成。
本裁定不得抗告。
本件公告日期：99年11月5日
中    華    民    國    99    年    11    月    5     日
                              書記官  滕一珍

司法院資訊處製作；財團法人民間司法改革基金會備份。
